【裁判字號】    88,交易,650
【裁判日期】    890121
【裁判案由】    過失傷害
【裁判全文】
臺灣高雄地方法院刑事判決                        八十八年度交易字第六五號
    公  訴  人  臺灣高雄地方法院檢察署檢察官
    被      告  甲○○
    被      告  乙○
    右  一  人
    選任辯護人  董德軒律師
右列被告因過失傷害案件，經檢察官提起公訴 (八十八年度偵字第七一三八號)，本
院判決如左：
    主  文
甲○○因過失傷害人，處有期徒刑貳月，如易科罰金，以佰元折算壹日。
乙○無罪。
    事  實
一、甲○○考領有普通小型車駕駛執照，於民國八十八年一月八日二十三時二十四分
    許，駕駛車牌號碼ＹＮ—五一一五號自用小客車以時速七十公里左右之高速，沿
    高雄縣大寮鄉○○路由鳳山往屏東方向（略呈西北西往東南東方向）行駛，行經
    大漢路三三八號鳳榮加油站前時，本應注意汽車行駛時，駕駛人應注意車前狀況
    ，並隨時採取必要之安全措施，且依當時情形，天候晴、夜間有照明、路面乾燥
    、無缺陷、無障礙物、視距良好，又無不能注意之情形，乃竟疏於注意車前狀況
    ，適有乙○駕駛車牌號碼ＹＵ—三七一六號自用小客車沿大漢路由屏東往鳳山方
    向行駛，欲左轉進入鳳榮加油站加油，已從安全島缺口左轉進入甲○○車道之外
    側車道及機車道中間，甲○○猶未注意應減慢速度以採取必要之安全措施，致煞
    車不及，其小客車之車頭撞擊乙○小客車之右後車門及右後輪，乙○因此受有右
    肋骨、右膝、右踝挫傷之傷害。甲○○於肇事後，犯罪未發覺前向現場處理警員
    坦承肇事而接受裁判。
二、案經告訴人乙○訴由高雄縣警察局林園分局移送臺灣高雄地方法院檢察署檢察官
    偵查起訴。
    理  由
甲、被告甲○○部分
一、訊據被告甲○○固供認有於前揭時地駕車撞擊告訴人（即同案被告）乙○之小客
    車之事實不諱，然矢口否認有致告訴人受傷之事實，惟查，告訴人乙○受有右肋
    骨、右膝、右踝挫傷之傷害，業經告訴人乙○指述在卷，復有聖交中醫醫院出具
    之診斷證明書一紙在卷可憑，雖被告係於肇事後隔日即八十八年一月九日始至聖
    交中醫醫院應診，惟依雙方車輛撞擊之程度不輕、告訴人受傷之程度、部位及肇
    事當時，已近深夜，告訴人於隔日至醫院就醫，與常理無違等情判斷之，告訴人
    之上開傷害，應為本件車禍所造成，殆屬無疑。被告空言否認，無非卸責之詞，
    不足採信。
二、按駕駛人駕駛汽車應注意車前狀況，並隨時採取必要之安全措施，道路交通安全
    規則第九十四條第三項亦有明文。被告甲○○考領有普通小型車駕駛執照，其駕
    駛汽車自應注意遵守上開規定。經查：
（一）依道路交通事故調查報告表所示，肇事路段限速七十公里，而被告甲○○自承
      以時速七十公里左右之速度行駛，顯見被告肇事當時乃處於高速行駛之狀態。
      又依現場圖所示，雖無煞車痕跡，惟證人竇金泉、黃健宗（均鳳榮加油站員工
      ）於警訊中供稱：聽到「碰」聲之前，有聽到頗長的煞車聲，之後，馬上聞到
      輪胎味，臭臭的等語，且證人黃健宗於本院審理時亦證述：當時我有看到乙○
      打方向燈，他車慢慢過來，轉入柴油島時，那時我的角度是死角，我只聽到煞
      車聲及聞到很濃的煞車臭味，較長的煞車痕是甲○○留下的，因他煞車痕自加
      油站前方工廠門口起一直延伸到我們加油站前，煞車痕很長，我才有印象，而
      柴油招牌也因本件撞擊而掉落等語，參以依照片所示，雙方車輛撞擊之程度不
      輕、告訴人小客車之右後車輪已彎曲變形、加油站之柴油招牌因而受波及掉落
      等情論之，是告訴人之指述及其於偵查中所提出之照片四張，顯示有一較長之
      煞車痕起自被告方向車道之外側快車道延伸至機車道上者乃被告之小客車所遺
      留，另有一甚短之彎曲型煞車痕乃告訴人之小客車所遺留，均為本件車禍所造
      成之事實，應堪認定，雖本件車禍處理警員疏未注意及此，已受處分，然並無
      礙於此項事實之認定。
（二）再查，依上所述，撞擊點係在被告小客車行駛方向車道之外側快車道及機車道
      上，而告訴人駕駛之小客車於八十八年一月八日二十三時二十四分零四秒左右
      已行駛至安全島缺口打方向燈準備左轉，同分零五秒，有兩車通過，同分零六
      秒，告訴人之小客車前進，通過對向中間車道，同分零七秒，告訴人之小客車
      已進入慢車道，同分零八秒兩車發生撞擊，此經本院勘驗告訴人所提出鳳榮加
      油站監錄之錄影帶，並制有勘驗筆錄在卷。又被告自承原本行駛於內側快車道
      ，因見告訴人之小客車在安全島缺口，故變換車道至外側快車道，當時時速約
      七十公里左右，且依當時情形，天候晴、夜間有照明、路面乾燥、無缺陷、無
      障礙物、視距良好，又無不能注意之情形，參以自被告發現告訴人之小客車在
      安全島缺口至撞擊時，約有四秒左右，被告其時應能採取減慢速度等適當之安
      全措施，詎其竟疏未減速致因煞車不及撞擊告訴人之小客車，致告訴人受傷，
      其有過失，已經明顯。告訴人因本件車禍受傷，與被告之過失行為間有相當因
      果關係。事證明確，被告過失傷害之犯行，應堪認定。
三、本件被告甲○○駕車肇事，致告訴人乙○受傷，核其所為，係犯刑法第二百八十
    四條第一項前段之普通過失傷害罪。又被告甲○○於肇事後犯罪未發覺前，向現
    場處理警員坦承肇事而接受裁判，此經處理警員許文清於警訊中供述在卷可查，
    為對於未發覺之犯罪自首而接受裁判，應依刑法第六十二條前段之規定減輕其刑
    。審酌被告前開過失之程度，迄今尚未與告訴人達成和解，告訴人就本件車禍之
    發生並無過失，及告訴人受傷情形尚屬輕微等一切情狀，爰量處如主文所示之刑
    ，並諭知易科罰金之折算標準。
乙、被告乙○部分：
一、公訴意旨略以：被告乙○於上揭時地，駕駛車號ＹＵ—三七一六號自用小客車，
    亦疏於注意，致與告訴人甲○○駕駛之小客車發生車禍，甲○○因而受有右髖骨
    骨折之傷害，因認被告乙○亦涉犯刑法第二百八十四條第一項前段之過失傷害罪
    嫌。
二、公訴意旨認被告乙○涉犯過失傷害罪嫌，無非以告訴人（即同案被告）甲○○之
    指述、道路交通事故調查報告表、現場照片三張及驗傷診斷書為主要論據。
三、按犯罪事實應依證據認定之，無證據不得推定其犯罪事實，又不能證明被告犯罪
    者，應諭知無罪之判決，刑事訴訟法第一百五十四條、第三百零一條第一項前段
    分別定有明文。又刑法上之過失犯，以行為人對結果之發生，應注意並能注意而
    不注意為其成立要件，若行為人縱加注意，仍不能避免結果之發生，即非其所應
    注意，自難以過失論。經查，如上所述，被告駕駛小客車行駛至安全島缺口時，
    曾打方向燈準備左轉，告訴人亦已發現被告之小客車準備左轉，被告並等待另外
    兩車通過後始前進，且已行駛至外側快車道及機車道時，始遭告訴人之小客車撞
    擊，參以告訴人自承以時速七十公里左右之高速行駛，肇事現場留有一頗長之煞
    車痕，起自外側快車道延伸至機車道上，顯見告訴人甲○○並未採取減慢速度等
    適當之安全措施，致在外側快車道及機車道上撞擊被告乙○小客車之右後車門及
    右後輪，依此而論，被告乙○實難以預見，並無法採取適當之有效措施以避免本
    件車禍。準此，被告就本件車禍之發生，應無過失可言。至告訴人甲○○因本件
    車禍致右髖骨骨折，固有診斷證明書一紙在卷、道路交通事故調查報告表及現場
    照片附卷為憑，然此僅能證明告訴人確實因車禍受傷之事實，不能憑此即推論被
    告乙○必有可歸責之過失事由；又被告於車禍發生後，迄未與告訴人達成和解，
    亦不足據為被告不利之認定。此外，復查無其他證據足資認定被告乙○有何過失
    行為，不能證明被告乙○犯罪，自應為無罪之諭知。
據上論斷，應依刑事訴訟法第二百九十九條第一項前段、第三百零一條第一項，刑法
二百八十四條第一項前段、第四十一條，罰金罰鍰提高標準條例第一條前段、第二條
，判決如主文。
中      華      民      國    八十九    年      一      月    二十一    日
                                  臺灣高雄地方法院交通法庭
                                      法    官     楊  晉  佳
右為正本，係照原本作成，證明與原本無異。
如不服本判決，應於送達後十日內，向本院提出上訴狀。
                                  書 記 官     王  麒  雄
中      華      民      國    八十 九     年     一     月    二十一   日
附錄本判決論罪之法條：
刑法二百八十四條第一項前段
因過失傷害人者，處六月以下有期徒刑、拘役或五百元以下罰金。


司法院資訊處製作；財團法人民間司法改革基金會備份。
